【裁判字號】    92,簡上,29
【裁判日期】    920422
【裁判案由】    違反動產擔保交易法
【裁判全文】
臺灣嘉義地方法院刑事判決                          九十二年度簡上字第二九號
    上  訴  人
    即  被  告  甲○○
右列上訴人因違反動產擔保交易法案件，不服本院簡易庭中華民國九十一年八月十五
日九十一年度簡字第六四六號第一審判決（聲請簡易判決處刑案號：臺灣嘉義地方法
院檢察署九十一年度偵字第二三九六號），提起上訴，本院管轄之第二審合議庭判決
如左：
    主  文
原判決撤銷。
甲○○動產擔保交易之債務人，意圖不法之利益，將標的物遷移，致生損害於債權人
，累犯，處拘役伍拾玖日，如易科罰金，以佰元折算壹日。
    事  實
一、甲○○前於民國八十六年間因搶奪案件，經臺灣臺南地方法院於八十七年三月十
    二以八十六年度訴字第一九五○號判決判處有期徒刑十月；嗣經臺灣高等法院臺
    南分院於八十七年六月十六日以八十七年度上訴字第六五九號判決撤銷改判有期
    徒刑二年，並於八十八年三月二十五日經最高法院以八十八年度台上字第一四七
    七號判決上訴駁回確定，於八十九年七月六日縮短刑期假釋出監，並於九十年三
    月二日期滿執行完畢。詎仍不知悔改，於九十年五月十六日，以動產擔保交易法
    所定動產抵押之方式，以其所有車牌號碼ＳＵ－○七七七號之自用小客車向乙○
    ○○○業銀行股份有限公司（下簡稱台新銀行）辦理汽車貸款新台幣（下同）十
    五萬元，並以該自用小客車設定抵押權予台新銀行，而為動產擔保交易之債務人
    ，雙方約定自九十年五月十七日起至九十二年五月十七日止，分二十四期，按月
    攤還七千六百三十四元，標的物即上開自用小客車存放地點為台南市○○○○街
    二七號七樓，未完全清償借款或經債權人同意之前，不得任意遷移、出賣、出質
    、移轉、抵押或為其他處分。詎甲○○於取得上開貸款後，自九十年十月十七日
    起即因另案為警通緝而未再繳付貸款，嗣竟意圖不法之利益在未得債權人同意下
    ，於九十年十二月間，將該車借予未約定返還期限「張登義」之成年男子使用，
    而將該車遷移不知去向，致台新銀行無從取回該車求償，受有損害。
二、案經台新銀行訴由臺灣嘉義地方法院檢察署檢察官偵查後聲請以簡易判決處刑。
    理  由
一、訊據上訴人即被告甲○○（下簡稱被告）固坦承於九十年十二月間將上開自用小
    客車借予「張登義」，且未約定返還期限之事實，惟辯稱：伊於九十年九月間因
    遭通緝，所以未如期繳款；而於原審判決前，伊就有繳清借款云云。經查，右揭
    事實，業據告訴人之代理人莊文龍於偵查中陳稱綦詳（見發查卷第一四頁至一五
    頁背面），且有台新銀行汽車貸款申請書、動產擔保交易動產抵押設定登記申請
    書、車輛動產抵押契約書、存證信函及外訪報告書各乙紙在卷可稽（見發查卷第
    四至七頁、第一七頁），又參以被告於偵查中供稱：「（問：車現在何處？）借
    朋友了，車現在何處不知道，我是知道銀行要來拖走我的車子，我就將該車借給
    朋友了」、「（問：該朋友有無同意幫你繳貸款？）沒有，他叫『阿義』，人到
    何處不知道」、「我知道車交『阿義』使用，銀行就找不到汽車了，當時我把汽
    車交『阿義』使用，沒有約定歸還的時間」等語（見臺灣嘉義地方法院檢察署九
    十一年度偵字第二三九六號卷第八頁背面、第一三頁背面），足見被告為避免其
    設定予台新銀行之自用小客車為台新銀行尋獲，始將該自用小客車交予「張登義
    」之人乙情，應堪認定；雖被告於嗣後即九十一年九月三日已將上開借款清償，
    有清償證明書乙紙附卷可參（見本審卷第二七頁），然此舉僅係被告犯後之態度
    問題，核與其所為之上開犯行無涉。綜上，被告意圖不法之利益，將動產擔保交
    易之標的物遷移，致生損害於告訴人甚明。本件事證明確，其犯行洵堪認定。
二、核被告甲○○所為，係犯動產擔保交易法第三十八條動產擔保交易之債務人意圖
    不法之利益將標的物遷移致生損害於債權人罪。又被告前於八十六年間因搶奪案
    件，經臺灣臺南地方法院於八十七年三月十二以八十六年度訴字第一九五○號判
    決判處有期徒刑十月；嗣經臺灣高等法院臺南分院於八十七年六月十六日以八十
    七年度上訴字第六五九號判決撤銷改判有期徒刑二年，並於八十八年三月二十五
    日經最高法院以八十八年度台上字第一四七七號判決上訴駁回確定，於八十九年
    七月六日縮短刑期假釋出監，並於九十年三月二日期滿執行完畢，有臺灣嘉義地
    方法院檢察署刑案資料查註紀錄表、臺灣高等法院被告全國前案紀錄表各一份在
    卷可按，其於五年內再犯有期徒刑以上之罪，為累犯，應依刑法第四十七條之規
    定加重其刑。原審予以論罪科刑，固非無見，惟查，本件被告向告訴人所貸借之
    款項係十五萬元，並非鉅額，且被告事後於九十一年九月三日已將上開借款清償
    完畢乙情，已如上述，並經本院電詢告訴人查核屬實（見本審卷第三九頁），是
    其已彌補告訴人所受之損害，原審未及參酌，而量處有期徒刑六月，稍嫌偏重，
    難謂允洽。被告空言否認犯行，而指摘原判決不當，固無可取，惟原判決既有上
    述可議之處，應由本院撤銷原判決並自為判決。爰審酌告訴人因被告犯行所受財
    產損害之輕重程度，犯罪之動機、目的及方法，否認犯罪之態度，惟與告訴人達
    成和解等一切情狀，量處如主文第二項所示之刑，並諭知易科罰金之折算標準，
    以資懲儆。
據上論結，應依刑事訴訟法第四百五十五條之一第一項、第三項、第三百六十九條第
一項前段、第三百六十四條、第二百九十九條第一項前段，動產擔保交易法第三十八
條，刑法第十一條前段、第四十七條、第四十一條第一項前段，罰金罰鍰提高標準條
例第一條前段、第二條，判決如主文。
本案經檢察官黃正雄到庭執行職務。
中      華      民      國    九十二    年      四      月    二十二    日
                              臺灣嘉義地方法院刑事第一庭
                                  審判長法  官  夏  金郎
                                        法  官  陳  俞  婷
                                        法  官  黃  仁  勇
右正本證明與原本無異。
本件不得上訴。
中      華      民      國    九十二    年      四      月    二十二    日
                                        書記官  呂  權  芳
附錄本判決論罪科刑法條：
動產擔保交易法第三十八條：
動產擔保交易之債務人，意圖不法之利益，將標的物遷移、出賣、出質、移轉、抵押
或為其他處分，致生損害於債權人者，處三年以下有期徒刑、拘役或科或併科六千元
以下之罰金。


司法院資訊處製作；財團法人民間司法改革基金會備份。
